---
title: "Dengue"
output: html_document
---

```{r setup, include=FALSE}
knitr::opts_chunk$set(echo = TRUE)
```

#Cargamos los paquetes necesarios

```{r}
library(tidyverse)
library(caret)
library(doParallel)
library(egg)
library(recipes)
```


```{r}
train = read.csv('dengue_features_train.csv')

labels = read.csv('dengue_labels_train.csv')

train$n_cases = labels[,4]
```

```{r}
summary(train)
```

# Gráficos descriptivos

```{r}
#Distribucion del numero de casos

ggplot(train,aes(n_cases))+
  geom_histogram(fill='blue',col='black')+
  theme_bw()


```

## Estudio de outliers 

```{r}
ggplot(train,aes(y=n_cases))+
  geom_boxplot()+
  theme_bw()
```

De momento nos saltaremos retirar los outliers pues pueden ser de uso a la hora de entrenar el modelo.


```{r}
p1 = ggplot(train,aes(station_avg_temp_c,n_cases,col=city))+
  geom_point()+
  theme_bw()

p2 = ggplot(train,aes(city,n_cases,col=city))+
  geom_boxplot()+
  geom_jitter(alpha=0.5)+
  theme_bw()


ggarrange(p1,p2)

wilcox.test(train$n_cases[which(train$city=='sj')],train$n_cases[which(train$city=='iq')],alternative = 'greater')
```

Podemos ver como hay una seria diferencia en los casos de dengue segun la ciudad que fijamos, siendo la 'sj' la que cuenta, en promedio, con mayor numero de casos, lo cual indica que esta variable será de utilidad a la hora de predecir el valor de la variable respuesta.


De ahora en adelante utilizaremos una base en la que retiramos los valores extremos, con la intención de que no afecten la tendencia general de los datos
```{r}
t = train[which(train$n_cases<3*diff(quantile(train$n_cases),p=c(0.25,0.75))),]

# Es el indice de vegetación influyente en la cantidad de casos de dengue.

p1 = ggplot(t,aes(x = ndvi_ne,y=n_cases))+
  geom_point(col = '#33CC99')+
  geom_smooth(method = 'loess',se=F)+
  theme_bw()

p2 = ggplot(t,aes(x = ndvi_nw,y=n_cases))+
  geom_point(col = '#66FFCC')+
  geom_smooth(method = 'loess',se=F)+
  theme_bw()

p3 = ggplot(t,aes(x = ndvi_se,y=n_cases))+
  geom_point(col = '#00FFFF')+
  geom_smooth(method = 'loess',se=F)+
  theme_bw()

p4 = ggplot(t,aes(x = ndvi_sw,y=n_cases))+
  geom_point(col = '#33FFCC')+
  geom_smooth(method = 'loess',se=F)+
  theme_bw()

ggarrange(p1,p2,p3,p4)
```

A primera vista no parece que el número de casos depende de alguna forma del índice de vegetación, sin embargo esto no significa que no sean importantes para la solución del problema, pues este es el efecto individual de cada variante del indice, y puede ser que se necesite la interacción entre los cuatro para notar una relación con la cantidad de casos de dengue registrados.


```{r}
# Como afecta la precipitación a la cantidad de casos?

p1 = ggplot(t,aes(x=precipitation_amt_mm,y=n_cases))+
  geom_point()+
  geom_smooth(se = F,method = 'loess')+
  labs(title = 'Precipitacion  vs # de casos')+
  theme_bw()

p2= ggplot(t,aes(station_precip_mm,n_cases))+
  geom_point()+
  geom_smooth(se=F,method = 'loess')+
  labs(title='Precipitación medida por estación vs # de casos')+
  theme_bw()

p3 = ggplot(t,aes(reanalysis_precip_amt_kg_per_m2,n_cases))+
  geom_point()+
  geom_smooth(se=F,method = 'loess')+
  labs(title='Precipitación medida por reanalysis vs # de casos')+
  theme_bw()

ggarrange(p1,p2,p3,nrow = 2,ncol=2)
```

```{r}
#Efecto de la humedad 

p1 = ggplot(t,aes(reanalysis_relative_humidity_percent,n_cases))+
  geom_point()+
  geom_smooth(se=F,method = 'loess')+
  labs(title = 'Porcentaje de humedad relativa vs # de casos')+
  theme_bw()

p2 = ggplot(t,aes(reanalysis_specific_humidity_g_per_kg,n_cases))+
  geom_point()+
  geom_smooth(se=F,method = 'loess')+
  labs(title = 'humedad específica por kg vs # de casos')+
  theme_bw()

ggarrange(p1,p2)

```

```{r}
#Efecto de la temperatura

p1 = ggplot(t,aes(reanalysis_avg_temp_k,n_cases))+
  geom_point()+
  geom_smooth(se=F,method = 'loess')+
  labs(title = 'Temperatura promedio medida por reanalysis (K) vs casos')+
  theme_bw()

p2 = ggplot(t,aes(station_avg_temp_c,n_cases))+
  geom_point()+
  geom_smooth(se=F,method = 'loess')+
  labs(title = 'Temperatura promedio medida por estación (C) vs casos')+
  theme_bw()

ggarrange(p1,p2)

```

En todos los gráficos anteriores podemos ver como, a pesar de que hay varias variables para temperatura, humedad, etc. Estas explican básicamente lo mismo sobre la cantidad de casos de dengue en cada momento; por lo que probablemente sólo se utilice una de cada una de este tipo.

## Preprocesado de los datos

```{r}
#Dividimos la base de datos en una base de entrenamiento y una de prueba
set.seed(4502)

indexes = sample(nrow(train),round(nrow(train)*0.75))

train_train = train[indexes,]

test_train = train[-indexes,]
```
## Recetas para los datos

```{r}


objeto_recipe = recipe(n_cases~.,data=train_train[,-c(4)])

objeto_recipe = objeto_recipe%>%
  step_bagimpute(all_predictors())%>% #Imputar NA's
  step_nzv(all_predictors())%>% #Remover variables con varianza cercana a cero
  step_center(all_numeric(),-all_outcomes())%>% #Centrar variables numericas
  step_scale(all_numeric(),-all_outcomes()) #Escalar variables numericas

train_recipe = prep(objeto_recipe,training = train_train)

train_train_f = bake(train_recipe,new_data = train_train)
test_train_f = bake(train_recipe,new_data = test_train)
```

## bootsrap para escoger variables

```{r}
cls = makePSOCKcluster(4)

registerDoParallel(cls)

subsets = 10:23

repeticiones = 5

set.seed(420)

seeds = vector(mode = 'list',length = repeticiones + 1)

for (i in 1:repeticiones){
  
  seeds[[i]] = sample.int(1000,length(subsets))
  
}
seeds[[repeticiones + 1]] = sample.int(1000,1)

control_rfe = rfeControl(functions = rfFuncs,method = 'boot', number = repeticiones,verbose = F,returnResamp = 'all',seeds = seeds,allowParallel = T)

set.seed(432)

rf_rfe = rfe(n_cases~.,data = train_train_f,sizes = subsets,metric = 'RMSE',rfeControl = control_rfe,ntree = 500)

rf_rfe

stopCluster(cls)
```

## Seleccionar sólo las variables óptimas

```{r}
train_train_f = train_train_f[,rf_rfe$optVariables]

train_train_f$n_cases = train_train$n_cases
```

## Modelo Random forest

```{r}
cls = makePSOCKcluster(4)
registerDoParallel(cls)

repeticiones = 4
partes = 3

hiperparametros = expand.grid(mtry = 7:15,min.node.size = c(2,3,5,8,10,15),splitrule = 'variance')

set.seed(1234)
seeds = vector(mode = 'list',length = repeticiones*partes+1)

for (i in 1:(repeticiones*partes)){
  
  seeds[[i]] = sample.int(1000, nrow(hiperparametros))
  
}

seeds[[repeticiones*partes+1]] = sample.int(1000,1)

rf_control = trainControl(method = 'repeatedcv',number = partes,repeats = repeticiones,verboseIter = F,allowParallel = T,returnResamp = 'final',seeds = seeds)

set.seed(432)

model_rf = train(n_cases~.,train_train_f,method ='ranger',metric = 'RMSE',tuneGrid = hiperparametros,num.trees = 500,trControl = rf_control)

model_rf

stopCluster(cls)
```

## Modelo Xgboost

```{r}
cls = makePSOCKcluster(4)
registerDoParallel(cls)

repeticiones = 4
partes = 3

hiperparametros = expand.grid(interaction.depth = c(1, 2),
                               n.trees = c(500, 1000, 2000),
                               shrinkage = c(0.001, 0.01, 0.1),
                               n.minobsinnode = c(3:8))

set.seed(1234)
seeds = vector(mode = 'list',length = repeticiones*partes+1)

for (i in 1:(repeticiones*partes)){
  
  seeds[[i]] = sample.int(1000, nrow(hiperparametros))
  
}

seeds[[repeticiones*partes+1]] = sample.int(1000,1)

xgb_control = trainControl(method = 'repeatedcv',number = partes,repeats = repeticiones,verboseIter = F,allowParallel = T,returnResamp = 'final',seeds = seeds)

set.seed(432)

model_xgb = train(n_cases~.,train_train_f,method ='gbm',metric = 'RMSE',tuneGrid = hiperparametros,distribution = 'poisson',verbose = F,trControl = xgb_control)

model_xgb

stopCluster(cls)
```

